臺灣屏東地方法院刑事判決　　　　　　 99年度交易字第208號
公　訴　人　臺灣屏東地方法院檢察署檢察官
被　　　告　陳榮煌
上列被告因公共危險案件，經檢察官聲請以簡易判決處刑（99年
度偵字第9108號），本院刑事簡易庭認不宜依簡易判決處刑，本
院改依通常程序審理，判決如下：
    主  文
陳榮煌犯不能安全駕駛動力交通工具罪，處罰金新臺幣貳萬伍仟
元，如易服勞役，以新臺幣壹仟元折算壹日。
    事  實
一、陳榮煌於民國99年9 月18日上午11時30分許，在屏東縣里港
    鄉某餐廳內，飲用3 杯啤酒後，明知其服用酒類後吐氣所含
    酒精成分已達於不能安全駕駛動力交通工具之程度，竟仍於
    同（18）日中午12時許，酒後駕駛車牌號碼WT-8876 號自用
    小客車上路行駛。嗣於同（18）日下午1 時50分許，行駛至
    屏東縣枋山鄉台一線與會社路口時，因服用酒類而注意力減
    弱，疏未注意車前狀況，不慎追撞前方由葉明華所駕駛，在
    該路口停等紅燈之車牌號碼0753-WY 號自用小客車而肇事。
    經警據報到場處理，並對陳榮煌施以酒精濃度檢測，於該日
    （18）下午2 時58分仍測得其呼氣中所含酒精值達每公升0.
    25毫克，始查上情。
二、案經屏東縣政府警察局枋寮分局報請臺灣屏東地方法院檢察
    署檢察官偵查起訴。
    理  由
一、卷附事故現場車損照片4 張，乃以科學、機械之方式，對於
    當時狀況所為忠實且正確之記錄，性質上並非供述證據，應
    無刑事訴訟法第159 條第1 項規定之適用。又按被告以外之
    人於審判外之陳述，雖不符刑事訴訟法第159 條之1 至第
    159 條之4 等4 條之規定，然若當事人於審判程序中同意作
    為證據，法院審酌該言詞陳述或書面陳述作成時之情況，認
    為適當者，亦得為證據；又當事人、代理人或辯護人於法院
    調查證據時，知有刑事訴訟法第159 條第1 項不得為證據之
    情形，而未於言詞辯論終結前聲明異議者，視為有前項之同
    意，同法第159 條之5 定有明文。此立法意旨在於傳聞證據
    未經當事人之反對詰問予以核實，原則上先予排除。惟若當
    事人已放棄反對詰問權，於審判程序中表明同意該等傳聞證
    據可作為證據；或於言詞辯論終結前未聲明異議，基於尊重
    當事人對傳聞證據之處分權，及證據資料愈豐富，愈有助於
    真實發見之理念，且強化言詞辯論主義，使訴訟程序得以順
    暢進行，上開傳聞證據亦均具有證據能力。本案除了上述事
    故現場車損照片4 張外，公訴人及被告對於本院以下引用之
    其他證據資料，其中屬於傳聞證據部分均未爭執其證據能力
    ，本院審酌該等證據作成時之情況，認為並無不適當者，依
    上開說明，均認應有證據能力。
二、訊之被告固坦承於前開時、地，因飲酒後駕駛車牌號碼WT-8
    876 號自用小客車上路行駛，於同（18）日下午1 時50分許
    ，行駛至屏東縣枋山鄉台一線與會社路口時，追撞前方由葉
    明華所駕駛，在該路口停等紅燈之車牌號碼0753-WY 號自用
    小客車而肇事，經警至現場進行酒精濃度測試，被告於同日
    下午2 時58分吐氣所含酒精成分仍達每公升0.25毫克等情，
    固坦言不諱，惟否認有上開有何服用酒類已達不能安全駕駛
    動力交通工具之犯行，辯稱：伊是閃避前車不及而肇事云云
    。惟查：
(一)、被告於99年9 月18日上午11時30分許，服用酒類後，旋即於
    同日中午12時許駕駛小客車上路行駛，於同日下午1 時50分
    許追撞前車肇事，於同日下午2 時58分許經到場處理之警員
    對其實施呼氣酒精濃度測試，達每公升0.25毫克等事實，業
    據被告坦承不諱，並有屏東縣政府警察局道路酒後駕車當事
    人酒精測定紀錄表、刑法第185 條之3 案件測試觀察紀錄表
    、酒精濃度檢測單、舉發違反道路交通管理事件通知單、道
    路交通事故現場圖、道路交通事故調查報告表(一)、(二)、現場
    車損照片4 幀等在卷可稽，並據證人葉明華於警詢中證述明
    確，此部分之事實，堪以認定。
(二)、被告雖否認有何公共危險之犯行，辯稱：伊係閃避前車不及
    才肇事云云，其於檢察官偵查中亦辯稱：伊認為車禍與喝酒
    沒有關係，是對方變換車道且緊急煞車，所以才會發生車禍
    云云。然查，按刑法第185 條之3 規定所謂「不能安全駕駛
    」，係抽象危險犯，並不以發生具體危險為必要，而對於呼
    氣酒精濃度已達每公升0.55毫克以上，肇事率為一般正常人
    之10倍，認為已達不能安全駕車之標準；至於上揭數值以下
    之行為，如輔以其他客觀事實得作為「不能安全駕駛」之判
    斷時，亦應依刑法第185 條之3 規定論處，業經法務部88年
    5 月18日以法88檢字第001669號函示明確。再按就醫學文獻
    所知，酒精對人體造成之影響，於呼氣時酒精濃度達每公升
    0.25毫克時，即會輕度中毒，造成複雜技巧障礙、駕駛能力
    變壞，肇事率提高為2 倍，此分別有行政院國軍退除役官兵
    輔導委員會臺北榮民總醫院88年8 月5 日（88）北總內字第
    26868 號函文及中央警察大學教授蔡志中「對飲酒不能安全
    駕駛之執法研究」報告可憑。則本件被告呼氣所含之酒精濃
    度為每公升0.25毫克，是依上開標準及說明，被告應有駕駛
    能力變壞之情形，且被告駕車之肇事率已為平常一般正常人
    之2 倍。另依一般每公升呼氣中酒精濃度排除速率，約為每
    小時減少0.075 毫克（參見國立臺灣大學醫學院法醫學科89
    年4 月27日函），被告於警詢中所述，其係於99年9 月18日
    上午11時30分許用餐、飲用三杯啤酒，用餐30分鐘結束，旋
    即駕車上路，同日下午2 時58分經警測得其呼氣所含酒精濃
    度為0.25MG/L，亦即自被告駕車上路迄至進行酒精濃度檢測
    ，約間隔3 小時，依前述酒精排除速率計算，則被告於案發
    當日駕車上路時之呼氣所含酒精濃度應約為每公升0.475 毫
    克（即0.25＋0.075 ×3=0.475 ）。且經員警觀測發現被告
    於查獲、測試或訊問過程，有酒後駕車跡象，臉色通紅、滿
    口酒味等異常情形，有刑法第185 條之3 案件測試觀察紀錄
    表一份在警卷可按。另觀卷附道路交通事故現場圖、現場照
    片、道路交通事故調查報告表(一)、(二)等綜合觀之，肇事當時
    係日間自然光線、天候晴、道路平坦、無障礙、視距良好之
    路況，且前方車輛係處於停等行車管制號誌之靜止狀態等情
    ，業據證人即本件車禍事故對照當事人葉明華於警詢中證述
    明確，是被告並無不能注意之情事而仍肇事，足認其已達於
    不能安全駕駛之狀態甚明。又被告雖辯稱：係對方車輛變換
    車道云云，然被告當時行駛於內側車道乙節，業據被告自承
    在卷，是依被告所述，若本件對造車輛係由外側車道變換至
    內側車道，則雙方車輛撞擊部位，被告部分應係右前車頭，
    而對造車輛應係左後車尾，惟按卷附車損照片所示，被告車
    輛撞擊部位係左前車頭，而對造車輛係右後車尾，另被告於
    警詢中亦供稱：當時我駕駛WT-8876 號小客車行駛內車道，
    發現前車緊急煞車，我也踩煞車後，就追撞前車等語，顯見
    被告於警詢中未提及前車有變換車道之情事，其上開所辯，
    係事後避重就輕之詞，不足採信。本件被告於服用酒類後，
    駕駛自用小客車，疏未注意車前狀況，未保持安車距離而追
    撞停等紅燈之前車，且被告飲酒結束駕駛小客車上路行駛至
    經警測試其呼氣酒精濃度止，已間隔3 小時，其經三小時之
    代謝後，呼氣酒精濃度仍達每公升0.25毫克，足認被告確因
    飲用酒類，致操控力及判斷力降低，不能安全駕駛動力交通
    工具而仍駕駛，其犯行堪以認定。
三、核被告所為，係犯刑法第185 條之3 之服用酒類不能安全駕
    駛動力交通工具而駕駛罪。爰審酌被告在飲酒後已達不能安
    全駕駛之程度，卻執意貿然開車上路，已對一般用路大眾造
    成高度危險，其後並果然發生本件追撞前方車輛之車禍，被
    告顯然忽視他人生命、財產之安全，而車禍後測得其吐氣所
    含酒精成分仍達每公升0.25毫克，其行為誠屬不該，且被告
    犯後未坦承犯行，並兼衡被告經濟狀況及智識程度等一切情
    狀，量處如主文所示之刑，併諭知易服勞役之折算標準。
據上論結，應依刑事訴訟法第299 條第1 項前段，刑法第185 條
之3 、第42條第3 項前段，刑法施行法第1 條之1 ，判決如主文
。
本案經檢察官林圳義到庭執行職務。
中    華    民    國   100    年    2     月    10    日
                    交通法庭    法  官  涂裕洪
以上正本證明與原本無異
如不服本判決，應於判決送達後10日內向本院提出上訴書狀（應
附繕本），其未敘述上訴理由者，應於上訴期間屆滿後20日內補
提理由書狀於本院，上訴於臺灣高等法院高雄分院。
中    華    民    國   100    年    2     月    10    日
                                書記官  卓春成
附錄本判決論罪科刑法條：
刑法第185條之3
服用毒品、麻醉藥品、酒類或其他相類之物，不能安全駕駛動力
交通工具而駕駛者，處一年以下有期徒刑、拘役或科或併科十五
萬元以下罰金。